臺灣高雄地方法院刑事判決
110年度易字第284號
公  訴  人  臺灣高雄地方檢察署檢察官
被      告  林金台



選任辯護人  高鈺婷律師
            林石猛律師

上列被告因妨害公務案件，經檢察官提起公訴（109年度偵字第7
557號），本院判決如下：
    主  文
乙○○犯妨害公務執行罪，處拘役伍拾日，如易科罰金，以新臺幣
壹仟元折算壹日。
    理  由
一、犯罪事實
    乙○○於民國109年3月31日19時10分許，在高雄市○○區○○○路0
    00號之高雄市政府警察局新興分局中山路派出所（下稱中山
    路派出所），因要求將其業已領取、拆封之司法文書退回，
    經員警告知已領取、拆封之司法文書無法退回而遭拒後，遂
    在場揚言要申訴並吵鬧，而為警要求勿在派出所內喧嘩，影
    響民眾洽公。詎乙○○於當時之值班主管即巡佐甲○○為執行維
    護派出所內安全與秩序之職務，而勸請其離去時，竟基於妨
    害公務之犯意，以雙手推擠甲○○左右上臂之方式，對甲○○施
    以強暴，而妨害甲○○執行職務。 
二、認定犯罪事實所憑之證據及理由
    訊據被告乙○○矢口否認犯行，並辯稱：我當時只是單純去中
    山派出所洽公，要退回信件，但員警不給我退件，也不讓我
    上樓找我之前的同學投訴，反而惱羞成怒強行把我壓制，欺
    負一個老百姓。我沒有違反任一個法律，但員警卻違反警察
    職權行使法將我逮捕，還傷害我。本案是檢警官官相護，用
    整個官僚體系來打壓我等語。辯護人則為被告辯護稱：被告
    當時並無主動攻擊員警，係甲○○先出手推擠，並欲逮捕被告
    後，被告方基於為脫免逮捕之自然抗拒反應，而以雙手反推
    甲○○，是被告不僅主觀上無妨害公務之犯意，客觀上亦未合
    於施強暴之要件等語。  
  ㈠上揭犯罪事實，業據證人即員警甲○○、丙○○於偵查及本
　　院審理中具結並詳為證述，復有現場監視器錄影畫面擷取圖
    3張、郵件簽收資料、中山路派出所109年3月31日勤務分配
    表、監視錄影光碟1片、臺灣高雄地方檢察署檢察事務官109
    年8月15日勘驗報告、被告110年10月8日刑事陳報㈡狀所附現
    場監視器光碟影片勘驗報告、及本院於110年11月29日審判
    期日當庭勘驗上開監視錄影光碟之筆錄各1份在卷可按。
  ㈡被告及其辯護人雖以前詞辯解、辯護，惟所謂「警察職權，
    係指警察為達成其法定任務，於執行職務時，依法採取查證
    身分、鑑識身分、蒐集資料、通知、管束、驅離、直接強制
    、物之扣留、保管、變賣、拍賣、銷毀、使用、處置、限制
    使用、進入住宅、建築物、公共場所、公眾得出入場所或其
    他必要之公權力之具體措施。」、「警察行使職權，不得逾
    越所欲達成執行目的之必要限度，且應以對人民權益侵害最
    少之適當方法為之。 」、「警察為制止或排除現行危害公
    共安全、公共秩序或個人生命、身體、自由、名譽或財產之
    行為或事實狀況，得行使本法規定之職權或採取其他必要之
    措施。 」，警察職權行使法第2條第2項、第3條第1項、第2
    8條第1項分別定有明文。另警察勤務方式包含「值班：於勤
    務機構設置值勤臺，由服勤人員值守之，以擔任通訊連絡、
    傳達命令、接受報告為主；必要時，並得站立門首瞭望附近
    地帶，擔任守望等勤務。 」，亦為警察勤務條例第11條第5
    款所明定。此外，在行政主體所支配之空間及該範圍內之設
    備、物品，在法理上皆有所謂「家主權」，即如同住宅主人
    之權利，得在公物之目的範圍內，尤其為實現並維護該目的
    ，於符合比例原則下，防止干擾或排除侵害。而本案員警甲
    ○○係案發當時中山路派出所之值班主管，有上開中山路派出
    所109年3月31日勤務分配表可佐，是揆諸前揭法律規定及說
    明，甲○○若為維護、保持其值班期間所內之公共安全或公共
    秩序，而制止在內擾亂秩序之民眾，並請其離去，自屬依法
    執行職務之行為。
　㈢而本案依上開證人甲○○、丙○○之證述，及郵件簽收資料、現
    場監視器錄影光碟之勘驗報告、筆錄、擷取圖等證據，可見
    被告當時確實因信件問題與在場員警起爭執，過程中並有喧
    嘩及揮動手部，手指員警等情緒性之舉動，且當時除已係夜
    間外，亦有其他民眾進出，實已影響現場之公共秩序。又被
    告如不服員警對其請求退件之處置，固有依法申訴之權利，
    惟其並無因此得任意要求進入員警辦公區域尋人或在現場喧
    嘩、擾亂秩序之正當依據。況且，警局或派出所依其環境設
    置及機關特性，就安全及秩序之維護、保持，尤其在夜間時
    段，相對於其他行政機構之處所，顯然有較高之需求，是當
    時現場之值班主管甲○○，基於維護、保持所內之公共安全及
    公共秩序之目的，勸導並要求被告離去，於其職務之行使並
    無不合。
　㈣再者，依上開現場監視器錄影光碟之勘驗報告、筆錄、擷取
    圖所示，亦足見甲○○起初係站立在與被告保持一段距離之處
    ，並先以手勢示意請被告離去（審易卷第134頁），惟被告
    不僅未聽從勸導，反做出揮手並手指在場員警之動作，甲○○
    遂走向被告，以輕拍被告雙手上臂之方式，再次勸請被告離
    去。過程中甲○○除伸手時有稍加停頓外，手掌亦呈現張開狀
    態，並於碰觸被告後隨即抽回，依本院當庭勘驗並觀察之結
    果，可認甲○○之動作並未達使力推擠被告之程度（易字卷第
    45頁）。惟被告於甲○○接近或碰觸其左手上臂時，即先後退
    一小步，並立刻以雙手反推甲○○雙手上臂，致甲○○向後退（
    審易卷第135頁）。亦即，從甲○○當時伸手碰觸被告之方式
    、速度，乃至力道，實難認甲○○之動作具有攻擊性或壓制被
    告之意圖，遑論已達逮捕被告或足使被告產生自然抵抗反應
    之程度，而仍屬未逾必要限度且對被告侵害最小之勸導作為
    。是被告以雙手推擠甲○○之行為，不僅在客觀上不足以構成
    人體在遭受外力攻擊或壓迫時所生之自然抗拒反應，而該當
    對甲○○依法執行職務時所施之強暴行為外，益徵其主觀上有
    妨害公務執行之犯意甚明。至被告隨後因其妨害公務之行為
    而為警逮捕，並於過程中受有傷害一事，乃員警是否有因執
    行不當或過當而應另行究責之問題，顯無涉被告本案妨害公
    務之主、客觀不法構成要件之成立。從而，被告及其辯護人
    之上開辯解、辯護意旨，均無可採。本案事證明確，被告犯
    行洵堪認定，應依法論科。　
三、應適用之法律
    按行為後法律有變更者，適用行為時之法律，但行為後之法
    律有利於行為人者，適用最有利於行為人之法律，刑法第 2
    條第1項定有明文。查被告行為後，刑法第135條業於110年1
    月20日修正公布，並於同年月22日生效。刑法第135條第1項
    修正後之法定刑業由原定之「處3年以下有期徒刑、拘役或9
    千元以下罰金」修正為「處3年以下有期徒刑、拘役或30 萬
    元以下罰金」，經比較新舊法之結果後，修正後刑法第135
    條第1項規定之法定刑較高，顯然並未較有利於被告，自以
    修正前規定較有利，依刑法第2條第1項前段規定，就被告所
    犯應適用其行為時即修正前刑法第135條第1項之規定。是核
    被告所為，係犯修正前刑法第135條第1項之妨害公務執行罪
    。
四、量刑之理由
　　爰審酌被告前曾擔任過警職，對於派出所內安全與秩序維護
    之重要性，以及員警相關職務之行使，理應較一般民眾熟悉
    並得充分理解，且就守法行事亦有更高之期待可能性，惟其
    竟僅因細故即在中山路派出所內擾亂秩序，經值班員警依法
    勸離時，更推擠員警，施以強暴而妨害公務，雖其客觀上之
    情節尚未達嚴重之程度，但其主觀上之惡性實非屬輕微，所
    為確值一定程度之非難。再參以被告犯後始終未確切認知自
    身行為不當之處，反將責任均推卸至執行職務之員警，而無
    反省或悛悔之意，態度尚難認為良好。末考量被告於行為時
    已年滿54歲，前有強制猥褻、性騷擾、傷害、過失傷害等前
    科，有臺灣高等法院被告前案紀錄表1份存卷可參，堪認素
    行非佳，及其於本院審理中自陳之教育程度、工作經歷，家
    庭生活與經濟狀況等一切情事，量處如主文所示之刑，並依
    刑法第41條第1項前段之規定，諭知其易科罰金之折算標準
    ，以示刑法規範之有效及妥當，並給予被告與其罪責相符之
    刑罰。
據上論斷，應依刑事訴訟法第299條第1項前段，判決如主文。
本案經檢察官丁○○提起公訴，檢察官李文和到庭執行職務。
中　　華　　民　　國　　111 　年　　3 　　月　　14　　日
                  刑事第二庭    法　官  林裕凱
以上正本證明與原本無異。
如不服本判決應於收受送達後20日內向本院提出上訴書狀，並應
敘述具體理由；如未敘述上訴理由者，應於上訴期間屆滿後20日
內向本院補提理由書（均須按他造當事人之人數附繕本）「切勿
逕送上級法院」。
因疫情而遲誤不變期間，得向法院聲請回復原狀。
中　　華　　民　　國　　111 　年　　3 　　月　　14　　日
　　　　　　　　　　　　　　　 書記官　林宜璋　　　　　　　　
　　　　　　　　　　　　　　　　
附錄所犯法條：
修正前刑法第135 條第1 項
對於公務員依法執行職務時，施強暴脅迫者，處3年以下有期徒
刑、拘役或9千元以下罰金。